臺灣臺中地方法院民事判決
110年度中簡字第102號
原      告  高長吉  
被      告  顏伯諧  


訴訟代理人  張貴如  
上列當事人間損害賠償事件，本院於民國110年11月9日言詞辯論
終結，判決如下：
    主      文
被告應給付原告新臺幣肆萬玖仟壹佰貳拾壹元，及自民國一百零
九年九月二十七日起至清償日止，按週年利率百分之五計算之利
息。
原告其餘之訴駁回。
訴訟費用新臺幣伍仟參佰肆拾元，由被告負擔新臺幣貳仟貳佰伍
拾貳元，餘由原告負擔。
本判決原告勝訴部分得假執行。但被告如以新臺幣肆萬玖仟壹佰
貳拾壹元為原告預供擔保後，得免為假執行。
    事實理由
一、原告主張：
(一)被告於民國109年7月22日下午6時41分許，騎乘車號000-000
    0號普通重型機車，行經臺中市○○區○○路0段00號前時，因未
    保持行車安全距離，致撞及原告所有並由其駕駛之車牌號碼
    000-0000號自用小客車（下稱系爭車輛），造成系爭車輛受
    有損害，被告自應負損害賠償之責。爰依民法侵權行為法律
    關係，請求被告賠償下列損害：
  1.修車費用新台幣（下同） 54,500元部分：
　　系爭車輛因本件事故受有損害，經送修復後，支出修復費用
    54,500元，其中零件為23,291元、工資為31,209元。
  2.交通費用27,000元部分：
　　系車車輛於109年7月23日至同年月31日進廠維修，因而造成
    原告上下班極度不便遂向家人借車，然此等原告與親姐情誼
    所得之恩惠不能因此加惠於被告，是原告仍得請求此期間仍
    得租賃同廠牌同款式車輛之交通費用共計27,000元。
　3.價值減損15,000元部分：
　　系爭車輛雖經修復，但未來交易時恐因系爭車輛曾發生事故
    ，導致交易價格降低；經台灣區汽車修理工業同業公會鑑定
    ，系爭車輛於修復後減損之價值為15,000元，亦應由被告賠
    償。
　4.精神慰撫金20,000元部分：
　　原告因本件事故造成系爭車輛受損，除須先行墊付維修費用
    及訴訟費用，亦須時常請假往返法院，又本件事故發生後，
    原告每次行駛系爭車輛時，均恐再次遇到危險駕駛人，精神
    上受有相當程度之痛苦，故請求精神慰撫金20,000元。　
(二)並聲明：被告應給付原告116,500元，及自起訴狀繕本送達
    翌日起至清償日止，按週年利率百分之5計算之利息。
二、被告則以：伊認為系爭車輛之維修費用部分既係以新零件更
    換舊零件，則應扣除折舊；租車費用部分因原告並未實際租
    車使用，自不得主張其受有此部分損害；價值減損部分應由
    原告舉證系爭車輛確係因本件事故造成價值減損，雖有送請
    台灣區汽車修理工業同業公會鑑定，惟鑑定單位僅就估價單
    及車損照片評估修復後減損價值為15,000元，卻未說明車損
    評估狀況及原因，伊認為此鑑定結果不足舉證；另就精神慰
    撫金部分，原告於本件事故並未受有任何傷害，礙難謂受有
    非財產上之損害等語，資為抗辯。並聲明：（一）原告之訴
    駁回。（二）若受不利判決，請准供擔保免為假執行。
三、得心證之理由：
(一)原告主張被告於上開時地與系爭車輛發生碰撞，造成系爭車
    輛受損之事實，業據其提出與其所述相符之初步分析研判表
    、估價單、同款車型資料、電子發票證明聯、行車執照、名
    下車輛歷史查詢等件為證，並有臺中市政府警察局第四分局
    函送之道路交通事故現場圖、道路交通事故調查報告表(一)
    (二)、談話紀錄表、酒精測定紀錄表、自首情形紀錄表、補
    充資料表、初步分析研判表、現場照片及車損照片為憑，且
    為被告所不爭執，堪認原告主張之事實為真正。
(二)按汽車行駛時駕駛人應注意車前狀況及兩車併行之間隔，並
    隨時採取必要之安全措施，道路交通安全規則第94條第3項
    定有明文。經查，依卷附道路交通事故現場圖現場處理摘要
    記載：「1、2車均沿黎明路內側車道直行往三合街方向，1
    車普重機車（即被告車輛）在後，2車自小客車（即系爭車
    輛）在前，雙方於事故地點發生碰撞肇事，1車車頭受損、2
    車車尾受損」等語，及道路交通事故初步分析研判表記載：
    「被告未保持行車安全距離；原告則尚未發現肇事因素」，
    有道路交通事故現場圖及初步分析研判表在卷可稽，足見被
    告駕車疏未注意車前狀況及兩車併行之間隔，致與同向行駛
    在前之系爭車輛發生碰撞而肇事，堪認被告就本件事故之發
    生具有過失甚明。又被告之過失行為與系爭車輛受損之結果
    間，具有相當因果關係，被告自應負損害賠償之責。
(三)次按因故意或過失，不法侵害他人之權利者，負損害賠償責
    任。汽車、機車或其他非依軌道行駛之動力車輛，在使用中
    加損害於他人者，駕駛人應賠償因此所生之損害。不法侵害
    他人之身體或健康者，對於被害人因此喪失或減少勞動能力
    或增加生活上之需要時，應負損害賠償責任。不法侵害他人
    之身體、健康、名譽、自由、信用、隱私、貞操，或不法侵
    害其他人格法益而情節重大者，被害人雖非財產上之損害，
    亦得請求賠償相當之金額。民法第184 條第1 項前段、第19
    1 條之2 前段、第193 條第1 項及第195 條第1 項分別定有
    明文。被告駕車之過失行為致原告受有損害，二者間具有相
    當因果關係，原告依據民法侵權行為之法律關係請求被告賠
    償所受損害，洵屬正當。茲就原告請求被告賠償之項目及金
    額是否有據，分別說明如下：
　1.修車費用部分：
　　原告主張系爭車輛因本件車禍事故受有損害，支出修車費用
    54,500元。按物被毀損時，被害人依民法第196條規定請求
    物被毀損所減少之價額，得以必要之修復費用為估定之標準
    （最高法院77年度第9次民事庭會議決議參照）。本件被告
    過失不法毀損原告所有之系爭車輛，原告請求以修復金額作
    為賠償金額，自屬有據。惟系爭機車之零件修理既係以新零
    件更換被損之舊零件，且以修理費作為損害賠償之依據，自
    應將零件折舊部分予以扣除。查系爭車輛送修支出修理費54
    ,500元，有估價單在卷可稽，其中零件為23,291元、工資為
    31,209元，而依行政院所頒「固定資產耐用年數表」及「固
    定資產折舊率表」規定，自用小客車之耐用年數為5年，依
    定率遞減法每年應折舊1000分之369，系爭車輛係於105年12
    月間出廠至發生車禍日109年7月22日止，使用期間為3年8個
    月，扣除折舊後，原告得請求之零件費用為4,412元（計算
    式詳附表），加計工資31,209元，原告得請求系爭車輛之必
    要修復費用為35,621元（計算式：4,412＋31,209＝35,621元
    ）。
　2.交通費用部分：
　　原告主張因本件事故造成系爭車輛毀損，於109年7月23日至
    同年月31日計9日車輛送修期間無法使用，致其須向家人借
    用車輛代步，故請求被告賠償相當於租車費用，以每日3,00
    0元計，共計27,000元之交通費。被告固不爭執原告請求交
    通費之期間，惟辯稱：原告並無實際支出租車費用，此部分
    請求不應准許云云。經查，原告任職於台中市消防局第二救
    災救護大隊谷關分隊，其由市區至谷關上班，路途遙遠，應
    認有使用代步車輛之必要，則原告於上述期間縱未另行租車
    使用，其於系爭車輛維修期間，仍受有「無法使用系爭車輛
    」之損失，而此一損害應得以相當於市場上的租賃價額加以
    衡量。故本院認為原告縱未實際之出租車費用，仍得以系爭
    車輛不能使用之期間及租賃車輛之市價，作為損害賠償金額
    的計算基準。原告主張之上述期間，固為被告所不爭執，惟
    原告主張每日3,000元之計算基準，係同級車之租車市場行
    情，而代步車輛未必須使用同款車型，應以兩造所不爭執租
    車所需費用每日1,500元為適當，是原告得向被告請求給付
    相當於租車費用之交通費13,500元（計算式：1,500×9＝13,5
    00），逾此部分之請求，尚屬無據。
　3.價值減損部分：
　　原告固主張因本件事故導致系爭車輛受損成為事故車，其除
    得請求支付回復原狀所必要費用而回復原狀，亦得請求賠償
    其物因毀損所減少之價額。被告辯稱：本件雖有送請台灣區
    汽車修理工業同業公會鑑定，惟其僅依估價單及車損照片評
    估，並不足以證明系爭車輛修復後仍受價值減損。經查，台
    灣區汽車修理工業同業公會依本院提供之估價單及車損照片
    ，鑑定系爭車輛修復後價值減損為15,000元，有該會110年4
    月8日台區汽工(宗)字第110126號函在卷可稽（見本院卷宗
    第171頁），惟上開鑑定函並未載明其認定之依據及理由，
    經本院函詢其評估理由，該會函覆略以：「按該系爭車受損
    程度及維修方式進行評估後所得之減損價值，一般車輛事故
    經維修後其中古車價都會有減損情況」等語，有該會110年9
    月23日區評工(宗)字第110305號附卷足稽（見本院卷宗第25
    1頁），由上開函覆可知，該會認定系爭車輛修復後價值減
    損為15,000元，並無任何具體憑據，自難以採憑；參以，系
    爭車輛受損部位為後保桿及後車廂蓋之輕微括傷，經更換維
    修後對車體結構及行車安全並無影響，是以原告主張系爭車
    輛修復後，仍受有因毀損所減少之價額15,000元乙節，尚無
    可採。
　4.精神慰撫金部分：
　　按人格權受侵害時，得請求法院除去其侵害；有受侵害之虞
    時，得請求防止之。前項情形，以法律有特別規定者為限，
    得請求損害賠償或慰撫金；不法侵害他人之身體、健康、名
    譽、自由、信用、隱私、貞操，或不法侵害其他人格法益而
    情節重大者，被害人雖非財產上之損害，亦得請求賠償相當
    之金額，民法第18條、第195條第1項分別定有明文。是依上
    開法條規定可知，惟有人格權受侵害及法律有特別規定之情
    形，始得請求精神慰撫金，倘係財產權受侵害，則無請求精
    神慰撫金之餘地。本件原告因本件事故致系爭車輛毀損，受
    有修車所需費用之損害，並未受傷，即無所謂身體、健康、
    名譽、自由、信用、隱私、貞操權受侵害，或其他人格法益
    受損而情節重大之情形，是原告請求被告賠償精神慰撫金20
    ,000元，於法不合。
　5.是以此為計，原告得向被告請求之損害賠償金額為49,121元
    （計算式：35,621＋13,500＝49,121）　
(四)末按給付無確定期限者，債務人於債權人得請求給付時，經
    其催告而未為給付，自受催告時起，負遲延責任。其經債權
    人起訴而送達訴狀，或依督促程序送達支付命令，或為其他
    相類之行為者，與催告有同一之效力；又遲延之債務，以支
    付金錢為標的者，債權人得請求依法定利率計算之遲延利息
    。但約定利率較高者，仍從其約定利率；應付利息之債務，
    其利率未經約定，亦無法律可據者，週年利率為百分之5，
    民法第229 條第2 項、第233 條第1 項及第203 條分別定有
    明文。本件原告對被告之侵權行為損害賠償債權，核屬無確
    定期限之給付，自應經原告之催告而未為給付，被告始負遲
    延責任。準此，原告請求被告自起訴狀繕本送達之翌日即10
    9年9月27日起，按週年利率百分之5計付遲延利息，核無不
    合。　
四、綜上所述，原告依民法侵權行為法律關係，訴請被告給付49
    ,121元，及自109年9月27日起至清償日止，按週年利率百分
    之5計算之利息，為有理由，應予准許；逾此部分之請求，
    為無理由，應予駁回。　　　　
五、本判決原告勝訴部分，係就民事訴訟法第427條第1項訴訟適
    用簡易程序所為被告敗訴之判決，爰依民事訴訟法第389條
    第1項第3款規定依職權宣告假執行。
六、依民事訴訟法第79條規定，本件訴訟費用額確定為5,340元
    ，應由兩造依其勝敗之比例分擔，命由被告負擔2,252元，
    餘由原告負擔。　　
中　　華　　民　　國　　110 　年　　11　　月　　23　　日
                  臺灣臺中地方法院臺中簡易庭
                                  法　官　吳蕙玟
上正本係照原本作成。　　　　　　　　　　　　　　　　　
如不服本判決，應於送達後20日內，向本院提出上訴狀並表明上
訴理由，如於本判決宣示後送達前提起上訴者，應於判決送達後
20日內補提上訴理由書（須附繕本）。如委任律師提起上訴者，
應一併繳納上訴審裁判費。
附表
-----
折舊時間           金額
第1年折舊值        23,291×0.369=8,594
第1年折舊後價值    23,291-8,594=14,697
第2年折舊值        14,697×0.369=5,423
第2年折舊後價值    14,697-5,423=9,274
第3年折舊值        9,274×0.369=3,422
第3年折舊後價值    9,274-3,422=5,852
第4年折舊值        5,852×0.369×(8/12)=1,440
第4年折舊後價值    5,852-1,440=4,412
中　　華　　民　　國　　110 　年　　11　　月　　23　　日
                                  書記官  黃于容